臺灣臺北地方法院民事判決
110年度訴字第5044號
原      告  郎世瑋  
訴訟代理人  陳慶尚律師
複  代理人  曾巧儒律師
被      告  徐偉泰  

            林智傑  


共      同
訴訟代理人  呂紹凡律師
            林欣儀律師
複  代理人  徐曼綾律師
上列當事人間請求損害賠償等事件，本院於民國111年4月7日言
詞辯論終結，判決如下：
    主  文
原告之訴及假執行之聲請均駁回。
訴訟費用由原告負擔。
    事實及理由
一、按訴狀送達後，原告不得將原訴變更或追加他訴，但擴張或
    減縮應受判決事項之聲明者，不在此限，民事訴訟法第255
    條第1項第3款定有明文。原告起訴時聲明為：㈠被告徐偉泰
    與被告林智傑(下稱被告2人)應給付原告人民幣（下同)150,
    000元，及自起訴狀繕本送達翌日起至清償日止，按年息5％
    計算之利息；但其中如有一被告為給付時，另一被告就已給
    付部分，免其責任；㈡被告徐偉泰應給付原告260,000元，及
    自起訴狀繕本送達翌日起至清償日止，按年息5％計算之利息
    ，嗣後將訴之聲明第1項變更聲明為：被告2人應給付原告15
    0,000元，及自起訴狀繕本送達最後一位被告翌日起至清償
    日止，按年息5％計算之利息；但其中如有一被告為給付時，
    另一被告就已給付部分，免其責任，經核與上開規定相符，
    應予准許。
二、原告主張：
　　被告徐偉泰於民國109年間向伊表示其為齊原生物科技股份
    有限公司(下稱齊原公司)之大股東，預計於109年9月間欲趁
    COVID-19疫情購買全自動高速平面口罩機（下稱口罩機)搶
    進口罩國家隊之利潤，邀集原告投資，並稱穩賺不賠，亦會
    將口罩產品送美國食品藥品監督管理局進行認證，6個月內
    保證回本，使原告陷於錯誤而匯款15萬元（下稱系爭投資款
    ）至被告林智傑之帳戶，被告徐偉泰嗣於109年11月8日再誆
    稱：口罩訂單絡繹不絕、將進入口罩國家隊，需添購糾偏器
    等設備云云，而隱匿已經營不善，原告基於信任而於同年月
    9日共匯款26萬元（下稱系爭追加投資款）至被告徐偉泰指
    定帳戶，共計投資41萬元。詎被告徐偉泰嗣後對原告詢及口
    罩機、營運狀況及請求給付利潤均置之不理，亦未提出任何
    財務報表、營運報告，經原告查詢口罩國家隊之名單，得知
    齊原公司並非口罩國家隊，始知受騙，故依「民法第92條第
    1項本文、第94條、第114條、第184條第1項前、後段、第25
    9條、第179條」之規定向被告徐偉泰請求41萬元之「損害賠
    償」，請求擇一為有理由之判決，另依民法第179條向被告
    林智傑請求返還15萬元，爰依前揭規定提起本件訴訟等語。
    並聲明：㈠被告2人應給付原告150,000元，及自起訴狀繕本
    送達最後一位被告翌日起至清償日止，按年息5％計算之利息
    ；但其中如有一被告為給付時，另一被告就已給付部分，免
    其責任；㈡被告徐偉泰應給付原告260,000元，及自起訴狀繕
    本送達翌日起至清償日止，按年息5％計算之利息；㈢願供擔
    保，請准宣告假執行。
三、被告則以：
(一)被告徐偉泰部分：其於109年9月4日時向原告說明口罩營運
    模式係由合規的工廠提供場地、其等提供系爭機器，並委由
    業務負責接訂單。原告同意並自行評估獲利可能後，始決意
    投資，雙方遂與訴外人賴柏宇約定各出資15萬元，用以購入
    第1臺口罩機（下稱系爭口罩機）、零件與機台定位、操作
    費用及相關稅費等支出，系爭口罩機係以齊原公司名義購入
    ，系爭口罩機為三人共有，盈虧亦由三人均分，兩造復於同
    年11月份討論後約定由原告出資26萬元，其則負擔零件費用
    、操作等人事費用，以購買提高口罩量產所需相關設備，並
    約定追加購入機台設備之所有權人為原告，利潤由兩造均分
    ，其遂用以購入3台口罩機、1台包裝機、3台糾偏器（下合
    稱系爭追加設備），其確有實際生產、販售口罩，更將所生
    產口罩運給原告，兩造亦持續就經營模式頻繁討論，但原告
    未要求提出財務報表及營運報告，且其確有與受政府徵用生
    產口罩之元普科技有限公司（下稱元普公司）合作，其要無
    原告所指詐欺行為，原告亦非無法評估投資風險而陷於錯誤
    之人，自不得依民法第92條撤銷其投資之意思表示或請求侵
    權行為損害賠償等語，資為抗辯，並聲明：㈠駁回原告之訴
    ；㈡如受不利之判決，願供擔保請准宣告免為假執行。
(二)被告林智傑部分：原告未受詐欺，自不得依民法第92條撤銷
    投資之意思表示，退步言，被告林智傑僅提供公司名義及帳
    戶供被告徐偉泰對外交易，被告林智傑代收15萬元後即匯款
    購買口罩機，其亦不知原告與被告徐偉泰實際締約及溝通之
    內容，縱無法律上原因亦自始不知，依民法第182條第1項規
    定免負返還之責等語，資為抗辯，並聲明：㈠駁回原告之訴
    ；㈡如受不利之判決，願供擔保請准宣告免為假執行。
四、兩造不爭執事項：
(一)原告、被告徐偉泰與賴柏宇於109年9月9日成立投資契約，
    約定共同購買口罩機等設備，生產口罩販賣，但未簽立書面
    。
(二)原告為前揭投資而依被告徐偉泰指示，先後於同年月10日透
    過尤錫明匯款15萬元至被告林智傑帳戶、於同年11月9日各
    匯款11萬元、15萬元至訴外人徐仲慧之帳戶，匯款金額總計
    為41萬元。
(三)其餘詳如本院卷第281至282頁所載。
五、原告主張被告徐偉泰應賠償41萬元、被告林智傑應返還15萬
    元等節，則為被告2人所否認，並各以前詞置辯。茲將本院
    之判斷分述如下：
(一)原告是否受被告徐偉泰詐欺而為投資之意思表示？原告得否
    依民法第184條第1項、第179條等規定，請求被告徐偉泰給
    付41萬元？
  ⒈按民法第184條第1項前段規定，侵權行為之成立，須行為人
    因故意過失不法侵害他人權利，亦即行為人須具備歸責性、
    違法性，並不法行為與損害間有因果關係，始能成立，且主
    張侵權行為損害賠償請求權之人，對於侵權行為之成立要件
    應負舉證責任（最高法院100年度台上字第328號判決意旨參
    照）。又按主張不當得利請求權存在之當事人，對於不當得
    利請求權之成立要件應負舉證責任，即應證明他方係無法律
    上之原因而受利益，致其受有損害（最高法院99年台上字第
    2019號判決參照）。又認定事實所憑之證據，固不以直接證
    據為限，惟採用間接證據時，必其所成立之證據，在直接關
    係上，雖僅足以證明他項事實，但由此他項事實，本於推理
    之作用足以證明待證事實者而後可，斷不能以單純論理為臆
    測之根據，就待證事實為推定之判斷。且個案之具體事實應
    依證據認定之。無證據不得臆斷事實之真偽，更不容以「假
    設」之事實，作為「事實」，以之為判斷之基礎，此觀民事
    訴訟法第222條第1項、第3項之規定自明（最高法院96年度
    台上字第1131號、98年度台上字第643號判決參照）。原告
    主張給付系爭投資款、追加投資款係受被告徐偉泰詐欺，因
    而請求其負侵權行為損害賠償或不當得利返還之責，自應就
    成立要件負舉證責任。
  ⒉原告固主張：伊受被告徐偉泰佯以將製作口罩販賣之侵權行
    為，致伊交付系爭投資款及追加投資款云云。經查，被告徐
    偉泰於收受系爭投資款後，即用以購買系爭口罩機，嗣於收
    受系爭追加投資款後，即用以購買系爭追加設備，且均已進
    口存放至工廠等地供生產口罩之用等情，業據其提出口罩機
    合約、匯出匯款收件證明、結構外匯申報書、進口報單（見
    本院卷第105至128、149至156頁）、系爭口罩機及追加設備
    之照片、公司登記資料、桃園市政府衛生局函文、租賃契約
    書（見本院卷第141至147、443、444頁）等件為憑，已非無
    憑；原告固否認被告徐偉泰所提出之購買明細報表、產品盤
    點表之形式真正，惟證人賴伯宇於本院審理中證稱：伊與原
    告、被告徐偉泰因見疫情商機，遂共同投資進口機台，由被
    告徐偉泰負責營運而製造口罩販售，盈虧則各分擔三分之一
    ，被告徐偉泰嗣後有傳送機台進口證號、架設照片，也有打
    樣口罩樣品交付給伊，因伊知悉加入口罩國家隊不易，故非
    以之作為投資動機，就伊所知被告徐偉泰確實有在營運，伊
    所任職之聯發國際餐影事業股份有限公司亦有向被告徐偉泰
    採購口罩5萬個，伊於110年的農曆過年後有向被告徐偉泰詢
    問狀況，被告徐偉泰告知很競爭、營運狀況不好，且要提供
    報表等資料給伊，但伊回覆不用等語（見本院卷第283至288
    頁），又被告徐偉泰所稱確有委由業務取得銷售口罩訂單等
    節，亦據其提出合作契約書及採購合約（見本院卷第265至2
    68頁、第445至448頁）為佐，復依原告與被告徐偉泰間微信
    通訊軟體訊息記錄（見本院卷第397至409、423至424頁）中
    ，亦可見被告徐偉泰將投資生產之口罩寄交原告使用之情，
    綜上堪認被告徐偉泰所辯：其確有以系爭口罩機、系爭追加
    設備製作口罩經營販售等語非虛，則原告主張係受被告徐偉
    泰詐欺交付系爭投資款及追加投資款云云，難認有據。
  ⒊原告另主張：系爭口罩機為齊原公司所有而非合資所購入，
    被告徐偉泰未告知營運不佳，復誆稱將加入口罩國家隊、訂
    單眾多，致伊交付系爭追加投資款云云。惟查，依原告與被
    告徐偉泰間微信通訊軟體訊息記錄（見本院卷第319至324、
    341頁）所示，原告與被告徐偉泰於109年9月9日成立投資契
    約前，即已就將以齊原公司名義匯款購入系爭口罩機，嗣後
    包裝機亦由被告徐偉泰墊款而透過齊原公司購入等節為討論
    ，原告更於109年10月12日時稱業與被告徐偉泰合購1臺口罩
    機等語，則原告於訴訟中始翻異否認系爭口罩機非合資購入
    ，要不可採。又原告自109年10月12日起，即與被告徐偉泰
    討論再購入機台提升產能至800萬片，並用以申請醫療字號
    ，嗣被告徐偉泰於同年10月21日告知可能要再買機台，因為
    在醫療衛字號申請期間，要先進國家隊等語，經原告詢問何
    謂進國家隊後，被告徐偉泰即傳送元普公司之網頁資料等節
    ，亦有訊息記錄（見本院卷第356頁）可稽，堪認被告徐偉
    泰辯稱：要進國家隊係指欲與即將進入國家隊之元普公司合
    作等語為可採，此亦有元普公司之醫療許可證查詢資料、合
    作契約書（見本院卷第227至228、265至268頁）可徵，又依
    卷內事證均難推認斯時有營運不佳之情形，此外，原告復未
    能提出證據以實其說，自難僅憑原告空言臆測，即認被告徐
    偉泰有詐欺之加害行為。
　⒋綜上所述，原告未能舉證伊為意思表示係受被告徐偉泰之詐
    欺所致，亦難認伊意思決定自由權受有侵害，復未舉證有故
    意背於善良風俗之情形，故伊主張依民法第184條第1項請求
    被告徐偉泰賠償41萬元，自屬無據。又兩造間之投資關係亦
    未有原告所指因受詐欺而撤銷或解除之情形，原告主張依民
    法第259條、第179條請求被告徐偉泰返還41萬元，亦屬無據
    。
(二)原告得否依民法第179條請求被告林智傑返還15萬元？
　　承前所述，兩造間之投資關係仍屬有效，則原告依民法第17
    9條向被告林智傑請求返還投資款15萬元，亦無理由。
六、綜上所述，原告未能證明被告徐偉泰有詐欺之加害行為。從
    而，原告依民法第184條第1項、第259條、第179條，向被告
    被告徐偉泰、林智傑各請求給付41萬元、15萬元及利息，均
    為無理由，應予駁回。原告之訴既經駁回，其假執行之聲請
    亦失所附麗，應併駁回之。
七、本件事證已臻明確，兩造其餘攻擊防禦方法及證據，核與判
    決結果不生影響，爰不一一論列，併此敘明。
八、訴訟費用負擔之依據：民事訴訟法第78條。
中　　華　　民　　國　　111 　年　　5 　　月　　27　　日
                  民事第六庭    法　官　劉宇霖
以上正本係照原本作成。
如對本判決上訴，須於判決送達後20日內向本院提出上訴狀。如
委任律師提起上訴者，應一併繳納上訴審裁判費。
中　　華　　民　　國　　111 　年　　5 　　月　　27　　日
                                書記官　洪仕萱